臺北高等行政法院判決　　　　　　　　　　　　　　　九十年度訴字第四五九三號
　　　　　　　　　　　　　　　.
　　原　　　告　甲○○
　　送達代收人　乙○○
　　被　　　告　經濟部智慧財產局
　　代　表　人　陳明邦（局長）住同右
　　訴訟代理人　丁○○
　　參　加　人　德商．C．格斯塔夫．布希．克尼佩克斯工廠 （有限責任合夥）
　　代　表　人　丙○○○○○
　　訴訟代理人　王建智律師
　　　　　　　　戊○○專利代.
右當事人間因商標異議事件，原告不服經濟部中華民國九十年五月三日經（九０）訴
字第０九００六三０八九五０號訴願決定，提起行政訴訟，並經本院裁定命參加人獨
立參加被告之訴訟。本院判決如左：
　　主  文
原告之訴駁回。
訴訟費用由原告負擔。
　　事  實
一、事實概要：緣原告之前手琦峰五金股份有限公司於民國（下同）八十七年八月十
    一日以「KINGKE及圖」商標，指定使用於當時商標法施行細則第四十九條所定商
    品及服務分類表第八類剪刀、鉗、扳手、起子、鐵鎚、鋸條、十字鍋、耙子、鑷
    子、複合扳手、螺絲攻、手動手工具、長嘴鎖緊鉗、其他鎖固用手工具、扳手套
    裝扳頭等商品，向被告之前身經濟部中央標準局申請註冊，經准列為審定第八五
    五二六六號商標（如附圖一，下稱系爭商標），並經核准變更申請人為原告。嗣
    參加人以該審定商標有違商標法第三十七條第七、十二及第十四款之規定，檢據
    如附圖二之商標（下稱據以異議商標）對之提起異議，經被告審查，以八十九年
    六月十七日中台異字第八八０九三四號商標異議審定書為撤銷系爭審定商標之處
    分。原告不服，提起訴願，經遭駁回，遂提起本件行政訴訟。
二、兩造聲明：
　　(一)原告聲明求為判決：訴願決定及原處分均撤銷。
　　(二)被告及參加人聲明求為判決：駁回原告之訴。
三、兩造之爭點：
    系爭商標與據以異議商標是否近似，而有異議審定時商標法第三十七條第十二款
    規定之適用？
甲、原告主張之理由：
　一按商標圖樣有「相同或近似於他人著名之商標或標章，有致公眾混淆誤認之虞者
　　」及「相同或近似於他人同一商品或近似商品之註冊商標者」，均不得申請註冊
　　，固分別為商標法第三十七條第七款及第十二款所規定，惟其適用，應以兩商標
    圖樣構成相同或近似或以他人註冊之全部作為自己商標之一部分為要件，始足當
    之，至判斷二商標是否近似，應就其在外觀、觀念、或讀音有一近似者，方為近
    似之商標。
　二首就本件系爭審定第八五五二六六號「KINGKE及圖」商標，與參加人據以異議之
    註冊第六四七三九六號「KNIPEX及圖」商標，從兩造商標圖樣中之外文部份，就
　　其排列上觀之，系爭商標乃由K.I.N.G.K.E等英文單字所依序組成，據以異議之
　　註冊第六四七三九六號商標，則係由K.N.I.P.E.X所依序排列組合而成，而其雖
    同樣如參加人稱係由六個單字所組成，然實際上亦僅是第一個單字同樣為英文字
    母K開頭以外，其它後序五個字母在排列上更是完全不同，尤其是，系爭商標之
    最後第四、五、六個字母，乃為G.K.E，更與據以異議之P.E.X完全不同，故就兩
    英文字母排列、組合方式、甚至讀音觀之，根本完全不同，而無構成任何近似可
    言。
　三然，觀之參加人之理由書中，竟謂「審視兩造商標，圖形內文文字既皆由六個英
    文字母排列合而成，而一般人視覺所重的字首又同為『K』，且其後之第二、第
    三個字母皆為『I』、『N』，復加上以一般買手工具產品的消費者，大體而言
　　皆屬勞工階級，對兩造商標圖樣之英文辨識力不若其它具專業背景的消費者，此
　　點益使具有普通知識經驗的消費者於選購商品之際一眼望去，極易因兩者外觀雷
　　同致誤認為同一來源，進而產生混淆予以誤購」等語，原告不禁要問？難道，參
　　加人都將我中華民國勞工階層的所有朋友，認定其教育程度都還停留在五、六十
    年代的教育階段，而連最基本的英文字母都不認識？且該等英文字母所構成之英
    文單字，難道都不會讀，不會念？難道舉凡在我國申請之手工具商標圖樣中，若
    有以英文字母所組成之單字，其中只要一有以英文字母「K」字開頭的，就全部
    都會讓人誤以為是參加人所代理之「KNIPEX」商標？進且，難道在手工具這些產
    品裡，只要同業有人以英文字母「K」字開頭向被告申請商標註冊時，就一定與
    參加人所據以異議商標圖樣之英文部份構成近似，那全部的英文字母亦僅有二十
    六個而已，在每一個商標分類裡頭，豈不是僅能由最初二十六位申請人分別以該
    等字母為首向被告申請並取得商標專用權外，以後，其它任何人欲再以該等二十
    六個字母為開頭所衍生之英文單字皆不可申請商標註冊？是以，有關參加人此一
    論點，有待商榷，且不足採。
　四本件系爭商標整體圖樣之原始創意，其外文「KINGKE」並非如原決定及被告所謂
　　係嵌置於一菱形圖樣中，而乃係將其以「一呈倒K字作為整體圖案之底座，再連
　　結以一菱形圖案所組成之完整圖案」，並非原決定機關或被告所謂係將其外文「
　　KINGKE」嵌置於如據以異議商標之菱形圖樣中，故其圖樣一為「菱形圖案」、一
　　為以「一呈倒K字作為整體圖案之底座，再連結以一菱形圖案所組成之完整圖案
　　」，即有明顯區隔與不同，根本不致令消費者產生混淆誤之虞方是。再者，其嵌
　　置於圖案中之外文，一為「KNIPEX」、一為「KINGKE」，其不論就外觀、讀音、
　　觀念上亦皆截然不同情況下，且，此亦為原決定機關所不否認，如此何來外觀、
　　排列組合及創意之近似可言？而無原決定機關或被告所主張法條之違反，故其是
　　項決定，實不足採。
　五又參閱審定聯合商標第00000000號「KINGKE」之公告影本，乃原告於八
　　十九年二月二日，「單獨」再以本系爭商標圖樣「KINGKE及圖」中之英文部分「
　　KINGKE」向被告提出聯合商標註冊之申請，並同樣指定使用於當時商標法施行細
　　則第四十九條第八類之剪刀、鉗、扳手、起子、鋸條、鐵鎚、大字鎬、耙子等商
　　品（亦即，亦同於據以異議商標所指定使用之商品內容），而經被告詳為審理後
　　，認為「KINGKE」商標，當與其申請前（即八十九年二月二日以前）所有同樣指
　　定使用於剪刀、鉗、扳手等各種類似或相同之農工用手工具產品上，並經被告核
　　准註冊之商標（特別是，當然包括本件據以異議之註冊第六四七三九六號
    「KNIPEX」商標），在沒有任何相同或類似情況下，方准予註冊公告。故而，當
    即可再度證明，本件為系爭「KINGKE及圖」商標圖樣中之英文「KINGKE」，當與
    據以異議之商標「KNIPEX」在外觀或排列組合上，根本沒有任何相同或類似可言
    ；否則，被告此種用事認法上，豈不前後自相矛盾？是以，當可在在證明，兩造
    商標圖樣即使在經異時異地隔離觀察時，或整體觀之，並消費者施以普通之注意
    情況下，亦當不致使消費者產生混淆誤認之情事，故而，原決定及原處分之是項
    結論，實旨有待商榷。
  六綜上所述，訴願決定事實恐受被告之審查忽視，該審定理由在認事、用法上顯有
  　明顯不當情事之違失，顯欠深思熟慮；為此懇請　鈞院俯察情節，審究事實為如
　　訴之聲明之判決，以維護產業秩序暨合法業者之權益。
乙、被告主張之理由：
  一商標圖樣相同或近似於他人同一商品或類似商品之註冊商標者，不得申請註冊，
    為本件商標異議審定時商標法第三十七條第十二款所明定。而商標圖樣之近似，
    以具有普通知識經驗之購買人，於購買時施以普通所用之注意，有無混同誤認之
    虞判斷之，復為商標法施行細則第十五條第一項所明定。又商標在外觀、觀念或
    讀音方面有一近似者，即為近似之商標。本件審定第八五五二六六號「KINGKE及
    圖」商標圖樣係由墨色菱形設計圖為底內置外文「KINGKE」所組成，予人之寓目
    印象以墨色菱形框內置反白外文「KINGKE」最為深刻，與據以異議之註冊第六四
    七三九六號「KNIPEX and rhombic device」商標圖樣係由墨色菱形框內置外文
    「KNIPEX」所組成相較，細為比對，固可見其二者之外文「KINGKE」與「KNIPEX
    」有些微字母之差異，惟查二者均係以「K」起首之六個英文字母組成之外文單
    字，其中「K」、「I」、「N」、「E」四個字母相同，且均內置於墨色菱形圖中
    ，整體外觀極相彷彿，異時異地隔離觀察，難謂無致相關商品購買人產生聯想而
    混同誤認之虞，應屬近似之商標，又二者復均指定使用於剪刀、鉗、板手等各種
    類似或相同之農工用之手工具商品，揆諸上開說明，本件商標之申請註冊，自有
    首揭法條規定之適用。至原告另舉註冊第六０一九八二號等商標併存置辯乙節，
    核其商標圖樣不同、案情有別，自不可比附援引執為本件商標應准註冊之論據，
    併予敘明。又本件商標既依商標法第三十七條第十二款規定撤銷其審定，其是否
    尚有違反第七、十四款之規定，即毋庸論究。
  二綜上論述，被告原處分，洵無違誤，敬請駁回原告之訴。
丙、參加人主張之理由：
　一按商標圖樣「相同或近似於他人著名之商標，有致公眾混淆誤認之虞者」及「相
　　同或近似於他人同一商品或類似商品之註冊商標者」均不得申請註冊，為商標法
　　第三十七條第七款及第十二款所明定。所謂「著名之商標或標章」，係指有客觀
　　證據足以認定該商標或標章已廣為相關事業或消費者所普遍認知者而言；又所稱
　　「有致公眾混淆誤認之虞者」乃指商標或標章有使相關商品購買人對其所表彰之
　　商品來源或產製主體發生混淆誤信之虞而言。如申請註冊之商標圖樣本體具有致
　　公眾混淆誤認之虞者，即應適用前述條款不准其註冊。又上述條款之適用需以二
　　造商標構成近似為前提；審查商標之近似與否，依行政院台七十四經字第一八０
　　六八號函覆經濟部准予修正備查之商標近似審查基準二之（六）闡釋：商標圖樣
　　上之外文文字雖不相同，讀音、觀念互異，但設計形體相似，有混同誤認之虞者
　　，為外觀近似；同一基準一、商標在外觀、觀念或讀音方面有一近似者，即為近
　　似之商標。因此，如申請註冊之商標圖樣本體具有致公眾混淆誤認之虞者，即應
　　適用前述條款不准其註冊。
　二查參加人係專為產製各種農工用之手工具包括各式起子、扳手等聞名全球之德國
　　廠商，參加人為表彰上述諸等產品自早首創使用「KNIPEX及圖」作為參加人公司
　　商標，前述商標早已在澳洲、美國、加拿大等三十多個國家取得註冊，並早在七
　　十二年及八十三年間即在台灣取得註冊第二一九六九三、六四七三九六號等件商
　　標，該等商標自從在台灣取得註冊以來即持續不斷透過參加人在台灣之代理商艾
　　馬國際有限公司進口至台灣廣泛行銷迄今未曾中斷，由於參加人所產製之各項手
　　工具品質卓越，該商標之產品已為業界及相關消費大眾所熟知而為著名之商標。
　三本案系爭審定第八五五二六六號「KINGKE及圖」商標，其菱形圖樣及圖樣上之外
　　文「KINGKE」與參加人前述使用多年並已臻著名之「KNIPEX及圖」商標，二者無
　　論是圖形或文字排列予消費者之印象極相彷彿，致在交易上有使相關消費者產生
　　混同誤認，二造商標應屬近似殆無疑義；復且系爭商標所指定商品與參加人專為
　　產製之手工具等產品為同一或類似之商品，因此系爭商標應有違反前引商標法第
　　三十七條第七款及第十二款之規定至為顯然。
　四又商標圖樣「相同或近似於他人先使用於同一商品或類似商品之商標，而申請人
　　因與該他人間具有契約、地緣，業務往來或其他關係，知悉他人商標存在者」，
　　不得申請註冊，為同法條第十四款所規定，如前所述本案二造商標所指定之商品
　　相同，而由系爭商標商品之包裝吊卡與參加人所設計並經長期使用之包裝吊卡竟
　　同出一轍，且系爭商標商品上並標示「Germany GRADE」（即參加人所屬之國籍
　　），顯然原告有刻意模仿參加人之商標及商品暨原產地標示之意圖，如上所述情
　　形，原告基於同業必然知悉參加人引據商標之存在而意圖搭乘便車造成不公平之
　　競爭，系爭商標亦應同時有為前引商標法之規定，亦請鈞院一併查核。
　五此外參加人之代理商艾馬國際有限公司亦另案對本案系爭商標提起異議，該異議
　　案為被告機關為異議成立之處分，原告不服提起訴願，經遭駁回，原告復向鈞院
　　提起行政訴訟，復為鈞院以八十九年度訴字第三九九○號判決為原告之訴駁回，
　　該案應可作為本案審理之參考，謹請鈞院一併查核為禱
　六本案原告主張其對被告機關審理本案不甘心之處為，在其使用系爭商標之前台灣
　　市場上已有多數業者銷售與本案系爭商標近似產品形狀之商品，且該等商標已獲
　　被告機關准予註冊，何以本異議案可以成立，並出示兩三張市售產品包裝圖樣之
　　照片；惟查產品整體包裝有無使相關消費者產生誤認誤信之虞者屬公平交易法規
　　範之範疇，本案系爭商標所違反者為商標法第三十七條第七款及第十二款：商標
　　圖樣「相同或近似於他人著名之商標，有致公眾混淆誤認之虞者」及「相同或近
　　似於他人同一商品或類似商品之註冊商標者」均不得申請註冊之規定，因此原告
　　所主張者應不足採信。
　七原告主張其在系爭商標商品包裝上標示「Germany Grade」，係指德式，並非德
　　國製品之意，然而產品是要行銷給消費者，參加人引據商標不但早已在世界三十
　　餘個國家註冊使用，並早在七十二年即在台灣註冊取得專用權，且自註冊以來即
　　持續不斷透過參加人在台灣之代理商艾馬國際有限公司進口至台灣廣泛行銷迄今
　　未曾中斷，該商標之產品已為業界及相關消費大眾所熟知而為著名之商標，是在
　　此情形之下當消費者要購買此等產品時看到與參加人據以異議商標極為近似之本
　　件系爭商標商品，加以其包裝設計與引據異議商標商品所設計及標示者雷同，同
　　時又有「Germany Grade」之標示，於此等情形之下實難謂相關消費者不致對系
　　爭商標商品產生混同誤認誤信其為參加人據以異議商標商品而予誤購，因此系爭
　　商標應有違反商標法第三十七條第七款及第十二款之規定，謹請鈞院查核為禱。
　八綜上所述，懇請  鈞院明察鑒核，賜為裁判如所請求，以維法制。
　　理  由
一、按商標圖樣「相同或近似於他人同一商品或類似商品之註冊商標者」，不得申請
    註冊，為本案異議審定時商標法第三十七條第十二款所明定。而衡酌商標是否近
    似，以具有普通知識經驗之購買人，於購買時施以普通所用之注意，有無混同誤
    認之虞判斷之。同法施行細則第十五條第一項復定有明文。又「商標之近似與否
    ，應隔離觀察以為判定之標準，縱令兩商標對照比較能見其差別，然異地異時各
    別觀察則不易見者，仍不得不謂為近似，故凡商標無論在外觀上、名稱上或觀念
    上，其主要部分近似，有足以惹起混同誤認之虞，而其他附屬部分雖不近似，仍
    不得不謂為近似之商標」、「構成商標之圖形文字，總括其各部分從隔離的觀察
    其全體之外觀上，苟易發生混同誤認者，固屬近似，若其主要部分於異時異地各
    別觀察無論在外觀上、名稱上或觀念上有足以引起混同誤認之虞時亦係近似，而
    其附屬部分之有無顯著差異則非所問」、「判斷兩商標是否近似，自應就各商標
    之主要部分隔離觀察，以辨其是否足以引起混同誤認之虞」，改制前行政法院二
    十六年判字第二○號、三十年判字第一○號及四十八年判字第八十一號判例分別
    著有明文。故判斷兩商標是否近似，應就各商標之主要部分異時異地隔離各別觀
    察，以辨其是否足以引起混同誤認之虞，如其主要部分在外觀、讀音或觀念上有
    一近似者，即為近似之商標。而所謂外觀近似，係指商標圖樣之構圖、排列、字
    型、設色等近似，有產生混同誤認之虞者。
二、查本件被告係認，系爭審定第八五五二六六號「KINGKE及圖」商標圖樣係由墨色
    菱形設計圖為底，內置外文「KINGKE」所組成，予人之寓目印象以墨色菱形框內
    置反白外文「KINGKE」最為深刻，與據以異議註冊第六四七三九六號「KNIPEX
    and rhombic device」商標圖樣係由墨色菱形框內置外文「KNIPEX」所組成相較
    ，細為比對，固可見二者之外文「KINGKE」與「KNIPEX」有些微字母之差異，惟
    查二者均係以「K」起首之六個英文字母組成之外文單字，其中「K」、「I」、
    「N」、「E」四個字母相同，且均內置於墨色菱形圖中，整體外觀極相彷彿，異
    時異地隔離觀察，難謂無致相關商品購買人產生聯想而混同誤認之虞，應屬近似
    之商標；又二者復均指定使用於剪刀、鉗、扳手等各種類似或相同之農工用之手
    工具商品，有商標法第三十七條第十二款之適用，而為撤銷系爭審定商標之處分
    ，並認本件商標既依商標法第三十七條第十二款規定撤銷其審定，其是否尚有違
    反第七、十四款之規定，即毋庸論究。原告不服，主張從兩造商標圖樣中之外文
    排列上觀之，系爭審定商標乃係由K．I．N．G．K．E等英文單字所依序組成，據
    以異議商標則係由K．N．I．P．E．X所依序排列組合而成，雖同樣由六個單字所
    組成，然實際上僅是第一個單字同樣為英文字母ｋ開頭以外，後序五個字母在排
    列上更是完全不同，尤其是，系爭商標之最後第四、五、六個字母，更是完全不
    同，故就兩英文字母排列、組合方式觀之，根本完全不同，並無構成近似；原處
    分所稱兩商標圖形內之文字皆由六個英文字母排列組合、一般人視覺所重的字母
    又同為「K」以及一般買手工具產品的消費者皆屬勞工階級英文辨識力較弱等極
    易導致誤購乙節，顯係有所誤解，蓋現今勞工階層之教育程度尚非在五、六十年
    代的所可比擬，甚而連最基本的英文字母都不認識，或是在我國所申請在手工具
    上的商標圖樣中，若有以英文字母所組成之單字，其中只要一以英文字母「K 」
    字開頭的，就全部會有讓人家誤以為是參加人所代理之「KNIPEX」商標之情事，
    或者在手工具產品裡，只要有人以英文字母「K」字開頭向被告申請商標註冊時
    ，就一定與參加人所據以主張之商標圖樣之英文部份構成近似，全部的英文字母
    僅有二十六個而已，在每一個商標分類裡頭，豈不是僅能由最初二十六位申請人
    分別以該等字母為首向被告申請、並取得商標專用權外，其它任何人欲再以該等
    二十六個字母開頭所衍生之英文單字皆不可申請商標註冊等云云。
三、經查，由於消費者於購買商品時，不致手執商標圖樣逐一比對，故審查二商標圖
    樣是否近似，不應將二商標名置一處細微比對，而應異時異地隔離通體各別觀察
    。而本件兩造商標圖樣經異時異地隔離觀察，於菱形墨色上書反白文字之構圖設
    計相似，該反白外文文字雖稍有不同，惟外觀創意、排列組合及構圖設計均有所
    近似，整體觀之，予人寓目印象極為近似，消費者施以普通之注意，易致混同誤
    認，即原告於本院另件由艾馬國際股份有限公司對於系爭商標異議之訴訟案審理
    中亦不否認兩者乍看之下不易區分（見本院卷附八十九年訴字第○三九九○號言
    詞辯論筆錄繕本），核屬近似之商標，二者復均指定指使用於剪刀、鉗、扳手等
    各種類似或相同之農工用之手工具商品，揆諸首揭法條規定，自應不得註冊。至
    原告於異議答辯時另舉註冊第六０一九八二號等商標併存置辯乙節，核其商標圖
    樣不同、案情有別，自不可比附援引執為系爭商標應准註冊之論據。又原告雖於
    八十九年二月二日，「單獨」再以系爭商標圖樣「KINGKE及圖」中之英文部分「
    KINGKE」向被告提出聯合商標註冊之申請，並同樣指定使用於當時商標法施行細
    則第四十九條第八類之剪刀、鉗、扳手、起子、鋸條、鐵鎚、大字鎬、耙子等商
    品，而經被告准列為審定聯合商標第00000000號，但此聯合商標僅有黑
    色正楷字體之「KINGKE」，並無墨色菱形設計圖為底，與本件案情有別，亦不可
    比附援引執為系爭商標應准註冊之論據。
四、綜上所述，被告所為異議成立，撤銷系爭審定商標之處分，於法洵無不合，訴願
    決定予以維持，亦無違誤，原告起訴意旨，仍執前詞及個人主觀之見解，請求撤
    銷訴願決定及原處分，為無理由，應予駁回。
據上論結，本件原告之訴為無理由，爰依行政訴訟法第九十八條第三項前段，判決如
主文。
中　　華　　民　　國　　九十一　　　年　　　八　　　月　　　二十二　　　日
                                  臺北高等行政法院  第三庭
                                            審判長  法  官　姜素娥
      　　　　　　　　　　　　　　　　　　　　      法　官　陳國成
      　　　　　　　　　　　　　　　　　　　　      法　官　林文舟
右為正本係照原本作成。
如不服本判決，應於送達後二十日內，向本院提出上訴狀並表明上訴理由，如於本判
決宣示後送達前提起上訴者，應於判決送達後二十日內補提上訴理由書（須按他造人
數附繕本）。
                                                    書記官  余淑芬
中　　華　　民　　國　　九十一　　　年　　　八　　　　月　　　二十二　　日
